【裁判字號】    97,交抗,512
【裁判日期】    971128
【裁判案由】    聲明異議
【裁判全文】
臺灣高等法院臺中分院交通事件裁定     97年度交抗字第512號
抗  告  人
即受處分人  甲○○
上列抗告人因違反道路交通管理處罰條例之聲明異議案件，不服
臺灣苗栗地方法院中華民國97年 3月24日所為裁定（97年度交聲
字第29號），提起抗告，本院裁定如下：
    主  文
原裁定撤銷，發回臺灣苗栗地方法院。
    理  由
一、本件原處分機關交通部公路總局新竹區監理所苗栗監理站以
    受處分人甲○○駕駛車牌號碼 N5Z-693號重型機車，於民國
    96 年12月23日1時12分許，行經苗栗縣苗栗市○○路、民族
    路口處時，為苗栗縣警察局苗栗分局文山派出所員警陳君瑋
    攔檢並測得其呼氣酒精濃度達每公升○點四五毫克，經依道
    路交通管理處罰條例第35條第1項第1款，以苗縣警交字第Ｆ
    00000000號舉發違反道路交通管理事件通知單舉發酒後駕車
    之違規。嗣受處分人未於上開通知單所載應到期日內到案提
    出申訴，原處分機關遂於96年12月31日以竹監苗字第裁54－
    F00000000號裁決書，依道路交通管理處罰條例第35條第1項
    第1款之規定，裁處受處分人罰鍰新臺幣（下同）三萬元（
    罰鍰部分已於96年12月31日繳納），並吊扣駕駛執照12個月
    ，及施以道安講習。
二、受處分人聲明異議意旨略以：異議人即受處分人甲○○本人
    當日未曾出門，亦不認識車主，舉發通知單上收受通知聯者
    簽章欄之簽名亦非伊字跡，且伊向警察局申訴 2次，員警尚
    未通知伊查案結果，即逕下裁決書，伊不滿查案之方式及結
    果云云。
三、原審裁定意旨則以：
  (一)本件異議人係於97年1月4日收受原處分機關開立之前開裁決
    書，有是份裁決書之送達證書附卷可稽，嗣異議人於收受該
    份裁決書之日即向原處分機關提出申訴，表明其當日未出門
    ，惟苗栗縣警察局苗栗分局以97年1月17日栗警五字第09700
    01602號函將違規日期改為96年12月23日，異議人又於97年1
    月18日向原處分機關提出申訴，表示其與車主不相識，並未
    騎乘該違規車輛，且通知單上之簽名非本人之筆跡，有陳述
    單2份、上開函文及執行交通違規移置保管車輛存根各1份在
    卷足憑。異議人雖向原處分機關提出違反道路交通管理事件
    陳述單，而非法定用語之「異議」，但該申訴書之內容既表
    示不服裁決書之意思，則應寬認異議人確有在收受裁決書後
    之法定20日異議期間內為異議之提出，先予敘明。
  (二)證人即舉發本件之苗栗縣警察局苗栗分局文山派出所員警陳
    君瑋，於97年 3月13日原審調查時具結證稱：「（問：如何
    發現及取締過程？）當天我與另一個同事駕駛巡邏車，行經
    國華路與民族路口，發現異議人沒有攜帶安全帽，我們就攔
    檢對方，異議人停下來的時候，發現他神色有異，有酒氣，
    我們就請他依勤務規則實施酒測，我們勸導他2次，第3次他
    才願意做酒測，酒測單是當場列印出來，發現酒測值超過法
    定值，就開單給他。因為他的酒測值還未達公共危險，我們
    就把他帶回派出所，查驗身份，並扣車」、「（問：當時如
    何查驗身份？）我們有先問他，依他口述的身份，查詢電腦
    後，發現是甲○○，他自己也說是甲○○」、「（問：你當
    天看的人是不是現在在場的異議人？）是」、「（問：能夠
    確定嗎？）百分之80的確定，因為這是96年12月開的，有一
    段時間了。當天只有取締這一件，甲○○當天後面還有載一
    個女孩子。」等語（見原審97年 3月13日訊問筆錄第2、3頁
    ），參以證人陳君瑋當日僅舉發本件交通違規事件，且經指
    認後有相當程度之確信，足見其於原審作證之證詞與事實相
    符，而具有較高之可信度。另有舉發過程之錄音光碟、酒測
    單及苗栗縣警察局苗栗分局97年3月10日栗警五字第0970006
    008號函在卷可參，是異議人確曾駕駛車號N5Z-693號重型機
    車於苗栗市○○路、民族路口違規之事實，應堪認定。
  (三)異議人雖爭執其不認識車主且違規通知單上的簽名不是其所
    簽云云，惟證人陳君瑋亦證稱：「（問：車子後來是誰領回
    的？）查工作紀錄簿是車主張莉花領回的」、「（問：後來
    你們有去向車主查證這件事嗎？）有，我們有請車主來派出
    所製作證人筆錄」、「（問：車主有說他把車子借給甲○○
    嗎？）他說他車子借給『阿義』，然後再轉述車子是阿義借
    給甲○○的」、「（問：請你再確認一下簽名的人是不是就
    是在場的甲○○？）是」、「酒駕時的簽名不一定一樣，而
    且當天他的態度也不是很配合，可能簽名時的情緒不是很好
    。」等語（見97年 3月13日原審訊問筆錄第4、5頁），核與
    97 年1月28日車主張莉花於警詢時所稱「我於96年12月22日
    21時至96年12月23日0時許在苗栗市○○路超級巨星KTV唱歌
    ，我因不勝酒力先行離開，我有將 N5Z-693號重型機車借給
    阿義使用」、「（問：當時一起唱歌還有何人？）阿義、阿
    玲、甲○○及甲○○女友、阿倫，還有其他人我不認識，共
    10多人。」等語，以及96年12月31日員警工作紀錄簿所載之
    內容相符。且衡諸一般社會常情，人之簽名樣式未必均屬一
    致，尤其酒後因酒精濃度影響，難免有運筆力道及形式不同
    之情形，是異議人辯稱其不認識車主張莉花及並非其簽名乙
    節，尚難採信。
  (四)再證人陳君瑋係本件原處分機關所認定異議人有上開違規行
    為之原證人，其到庭在本院法官面前具結以言詞供述本件訴
    訟上之待證事實（即異議人有上開違規事實），因其與異議
    人毫無怨懟，自無自陷於偽證罪之追訴而構詞誣賴異議人之
    理，是本院由其供述已得有異議人確有上開違規行為之心證
    ，且於本件卷存證據資料內並無任何積極證據足以證明證人
    陳君瑋上開供述係屬虛偽，亦未有足以令人顯信其供述為不
    可採之品性證據或前科證據存在，本院自不得僅以證人為本
    件開單告發異議人之員警而全盤抹煞其在訴訟上所具有之原
    證人資格，況異議人對上開證人之供述並無法舉出或請本院
    調查任何對其有利之證據資料，以使本院對證人所供述異議
    人違規之事實產生任何合理之懷疑，且交通警察掣單舉發違
    反道路交通管理處罰條例所列之違規事實，本質上為行政處
    分，係公務員基於職務上之權力，依法就特定之具體事件所
    為之具公法上效果之單方面行政行為，基於公務員為公法上
    行為具有公信力之原則，該行政行為當可被推定為真正，其
    據以依法處分之事實認定亦為正確無誤，本此公信原則，乃
    立法者賦予行政機關制定違反道路交通事件統一裁罰標準及
    處理細則，使勤務員警得當機處分以達其維護交通秩序、安
    全之行政目的；反之，若謂公務員一切行政行為均需預留證
    據以證其實，則國家行政勢必窒礙難行，據此，刑事訴訟法
    就犯罪證據有關之規定中與屬行政秩序罰之交通違規裁罰本
    質不合之部分，自不在準用之列，從而，異議人既未就執勤
    員警之舉發有誤提出相關證據以供調查，本院經查亦無任何
    證據足資證明其有捏造事實違法取締之情事，則執勤員警本
    其維護交通秩序、安全職責所為之舉發，自應受到合法、正
    確之推定。故原處分機關據前開員警舉發異議人違規而按法
    定程序作成竹監苗字第裁 54－F00000000號裁決書，其程序
    上並無可指摘之處。
  (五)又異議人2次提出申訴日期分別為97年1月4日及97年1月18日
    ，均為裁決書作成日期即96年12月31日之後，與一般收受舉
    發通知書後，向原處分機關提出申訴，經原處分機關函請舉
    發單位調查結果，仍認異議人有違規事實而據以作成裁決書
    之情形有異，異議人所提出之違反道路交通管理事件陳述單
    2 份，已從寬認定為聲明異議之性質，其受理機關為原審法
    院，原處分機關自無回覆其申訴之必要性。查苗栗縣警察局
    苗栗分局，對於異議人之2次申訴，以97年1月17日栗警五字
    第0970001602號函及97年 1月31日栗警五字第0970002928號
    函之副本轉知甲○○君，難謂其查案方式有違誤，即使甲○
    ○君未收受上開查案結果，原處分機關之處理方式亦非可議
    等語。
四、抗告意旨略以：
  (一)本件主要爭執在於96年12月23日1時12分許，駕駛車號N5Z-5
    93號重型機車者為何人，苗栗分局文山派出所警員陳君瑋欄
    查時，該機車駕駛竟未能出示任何足以證明其身分之文件，
    而僅憑該人口述之身分證統一編號即遽以認定該駕駛人即為
    抗告人，顯有違證據法則，況依據本件刑事裁定理由所載，
    當時為確認駕駛者身分，曾將該駕駛及其後座女孩子帶回派
    出所，則該派出所之監視錄影帶應可作為認定身分之強力證
    據，惟原審裁定並未調閱查察，證據能力顯有不足。
  (二)又當時機車之駕駛者，尚有未戴安全帽及未攜帶駕照之違規
    行為，何以未見警員告發，如警原告發未攜帶駕照，則某人
    於96年12月31日向苗栗監理站繳納罰金時，應必須審驗該駕
    駛者之駕駛執照供作裁定係無照駕駛或未攜帶駕照唯一證明
    文件，該審驗過程如何，未據查明。由裁定內容第三頁所載
    「另有舉發過程之錄音光碟」部分，於原審法院97年 3月13
    日調查庭時並未告之，既有錄音光碟，原審即可當庭比對該
    錄音光碟談話是否即為抗告人，惟並未比對，該錄音光碟在
    未作比對確認前顯然不能作為不利抗告人之事實證據，原審
    仍率予裁定駁回，已顯與實務上之判決意旨相違，為此，依
    法提起抗告，請將原裁定撤銷，更為合法裁定云云。
五、本院查：原審以交通警察掣單舉發違反道路交通管理處罰條
    例所列之違規事實，本質上為行政處分，係公務員基於職務
    上之權力，依法就特定之具體事件所為之具公法上效果之單
    方面行政行為，基於公務員為公法上行為具有公信力之原則
    ，若無其他舉發有誤之相關證據，或有證據可認舉發有捏造
    事實之情時，值勤員警本其維護交通秩序及安全職責所為之
    舉發，自應推定其合法正確，因而駁回抗告人異議之理由固
    非無見，然本件唯一憑信者既為交通警察之舉發，並無任何
    旁證可佐，抗告人抗告意旨所述苟係屬實，則本件實施舉發
    之員警舉發當時是否有再為詳查違規者之確實身分？如有，
    則確認之過程與結果為何？又抗告人本件遭舉發路段之交岔
    路口，有無設置闖紅燈或超速之照相儀器及有無監視錄影設
    備等攸關抗告人是否有如舉發人所指之違規行為，非無審酌
    餘地。
六、原審就此未予調查釐清，逕駁回抗告人之聲明異議，難稱妥
    適，既經抗告人抗告，即屬無可維持，應由本院將原審裁定
    撤銷，並發回原審法院為適當之處理。
據上論結，爰依道路交通事件處理辦法第25條、第26條、刑事訴
訟法第413條前段裁定如主文。
中    華    民    國    97    年    11    月    28    日
            刑事第一庭  審判長法  官  陳  紀  綱
                              法  官  姚  勳  昌
                              法  官  張  智  雄
上列正本證明與原本無異。
不得再抗告。
                              書記官  謝  雅  惠
中    華    民    國    97    年    12    月    2     日


司法院資訊處製作；財團法人民間司法改革基金會備份。
